最高法院刑事判決　　　　　　　　　 111年度台上字第1383號
上　訴　人　彭萬發




選任辯護人　黃子寧律師
上　訴　人　彭芷璇




選任辯護人　邱一偉律師
上　訴　人　彭玉中




選任辯護人　孫裕傑律師
上列上訴人等因違反毒品危害防制條例等罪案件，不服臺灣高等
法院花蓮分院中華民國110年9月14日第二審判決（109 年度上訴
字第43號，起訴案號：臺灣花蓮地方檢察署108年度偵字第486、
487、488、1106號），提起上訴，本院判決如下：
    主  文
上訴駁回。
    理  由
一、按刑事訴訟法第377 條規定，上訴於第三審法院，非以判決
    違背法令為理由，不得為之。是提起第三審上訴，應以原判
    決違背法令為理由，係屬法定要件。如果上訴理由書狀並未
    依據卷內訴訟資料，具體指摘原判決不適用何種法則或如何
    適用不當，或所指摘原判決違法情事，顯與法律規定得為第
    三審上訴理由之違法情形不相適合時，均應認其上訴為違背
    法律上之程式，予以駁回。本件原判決綜合全案證據資料，
    本於事實審法院之推理作用，認定：㈠上訴人彭萬發有如其
    犯罪事實欄一即其附表一編號一、二所載轉讓同屬禁藥之第
    二級毒品甲基安非他命及販賣第二級毒品甲基安非他命各 1
    次犯行。㈡上訴人彭芷璇有如其犯罪事實欄二即其附表二編
    號一至三所載販賣第二級毒品甲基安非他命合計3 次犯行。
    ㈢彭萬發與彭芷璇有如其犯罪事實欄三即其附表三編號一、
    二所載共同販賣第二級毒品甲基安非他命合計2 次犯行；㈣
    彭芷璇與上訴人彭玉中有如其犯罪事實欄四即其附表四所載
    共同販賣第二級毒品甲基安非他命犯行，因而撤銷第一審關
    於彭萬發及彭芷璇有罪部分之科刑判決，改判仍論彭萬發以
    轉讓禁藥1罪、共同及單獨販賣第二級毒品共3罪，及論彭芷
    璇以共同及單獨販賣第二級毒品共6 罪。彭萬發部分，每罪
    均先依比例及罪刑相當原則裁量結果，適用刑法第47條第 1
    項累犯加重之規定加重其刑（僅就法定刑為有期徒刑、罰金
    部分加重），再依修正前毒品危害防制條例第17條第2 項規
    定減輕其刑以後，量處如原判決附表一編號一、二及附表三
    編號一、二「本院判決主文」欄所示之刑，暨合併就不得易
    服社會勞動部分之刑定其應執行刑為有期徒刑4 年10月及為
    相關沒收、沒收追徵之判決；彭芷璇部分，每罪均依修正前
    同條例第17條第2 項規定減輕其刑以後，量處如原判決附表
    二編號一至三、附表三編號一、二及附表四「本院判決主文
    」欄所示之刑，暨合併定其應執行刑為有期徒刑8年6月及為
    相關沒收、沒收追徵之判決。另維持第一審關於論彭玉中以
    共同販賣第二級毒品罪，量處如原判決附表四「本院判決主
    文」欄所示之刑（有期徒刑7年5月），暨諭知相關沒收之判
    決，而駁回彭玉中在第二審之上訴，已詳敘其所憑證據及認
    定之理由（彭萬發於警詢、偵查、第一審及原審，彭芷璇於
    偵查及原審均已坦承上開犯行不諱，均未提出否認犯罪之辯
    解；至於彭玉中則否認犯行），俱有卷存證據資料可資覆按
    ；從形式上觀察，原判決關於上揭部分並無足以影響其判決
    結果之違法情形存在。
二、上訴意旨：
  ㈠彭萬發上訴意旨略以：本件原判決認定事實及適用法條與第
    一審判決並無不同，其量刑本應有不利益變更禁止原則之適
    用。況伊前案係犯竊盜罪，與本件轉讓禁藥與販賣第二級毒
    品之罪質不同，前案僅量處有期徒刑3月、4月，犯罪時間距
    離本件犯罪復已有相當時日，並無特別惡性及對刑罰反應不
    足之問題，自無依累犯規定加重其刑之必要。原判決猶依累
    犯規定加重其刑，已有未合。又伊業已供出其毒品來源為陳
    彥學，陳彥學並經臺灣新北地方檢察署（下稱新北地檢署）
    以109年度偵字第14708號起訴書提起公訴，原判決未依毒品
    危害防制條例第17條第1項規定減免其刑，自非適法云云。
  ㈡彭芷璇上訴意旨略以：伊於警詢時已供出毒品來源為范姜糧
    ，原審未予調查並依上述條項之規定減免其刑，自非適法。
    況伊係販賣毒品予同有施用毒品習慣之人，且每次販賣毒品
    之數量不多，惡性不重，情節亦輕，原判決竟量處高於彭萬
    發所處之刑，量刑顯然失衡云云。
  ㈢彭玉中上訴意旨略以：原判決援引卷附證人林忠俊及伊與林
    忠俊間之通訊監察譯文，而為不利於伊之認定依據。惟林忠
    俊關於彭芷璇有無與伊一同前往林忠俊住處附近販賣毒品之
    指述，前後並不一致，已不足採信。況彭芷璇、彭萬發均證
    稱彭玉中並未參與販賣毒品，而為有利於伊之證述。另卷附
    上揭通訊監察譯文雙方交談之語意隱晦不明，無從辨別是否
    確屬毒品交易之對話，本件復無其他相關補強證據足以證明
    伊確有本件被訴販賣甲基安非他命犯行，依法應諭知無罪。
    原判決遽予論罪科刑，自有可議云云。
三、惟證據之取捨及事實之認定，均為事實審法院之職權，倘其
    採證認事並未違背證據法則，自不得任意指為違法而執為適
    法之第三審上訴理由。原判決綜合林忠俊於偵查中及第一審
    審理時一致證稱本件係其以電話與彭玉中聯繫購買毒品，並
    由彭玉中駕駛自用小客車搭載彭芷璇前來。其坐上彭玉中所
    駕自用小客車後座以後，交付約定之購毒金額予彭玉中，再
    由彭玉中交付甲基安非他命而完成交易等語。及彭玉中於偵
    查中亦坦承知悉林忠俊來電購買毒品，並由彭芷璇決定交易
    價格，故始於電話中向林忠俊表示：「3 可以接受啦厚？」
    等語之自白。暨如原判決附表五編號七所示之通訊監察譯文
    內容顯示彭玉中向林忠俊表示：「3 可以接受啦厚？」等語
    。另彭芷璇於抵達約定地點以後，亦以電話向林忠俊表示：
    「我們到了」等語，並參酌卷內其他相關證據，資以認定彭
    玉中確與彭芷璇有本件被訴共同販賣甲基安非他命予林忠俊
    之犯行，並非專以林忠俊所為不利之指述，作為認定彭玉中
    犯罪之唯一依據。且對於彭玉中否認犯行，辯稱：伊接獲林
    忠俊購毒電話以後，僅轉達彭萬發前往交易云云，或辯稱：
    因彭萬發臨時遭警方逮捕，乃取消上開毒品交易云云；及彭
    萬發、彭芷璇陳稱：彭玉中並未參與販賣毒品云云，究如何
    不足以採信，或何以均無從為有利於彭玉中之認定，已在判
    決內詳予指駁及說明。核其此部分論斷，俱與卷內資料相符
    ，並無如彭玉中上訴意旨所指摘之採證認事違反證據法則或
    判決理由不備之違誤情形。
四、又毒品危害防制條例第17條第1 項所謂「供出毒品來源，因
    而查獲其他正犯或共犯者」，係指行為人供出其本案犯行之
    毒品來源而言，亦即須供出之毒品來源與行為人被訴定罪之
    該犯行有直接關聯，且因而使檢、警偵查人員查獲其他正犯
    或共犯者，始得適用該規定減免其刑。若無足認為係與本案
    被訴犯行具有關聯性之毒品來源，或未使偵查機關因而查獲
    其他正犯或共犯者，即難認與該條項減免其刑規定之要件相
    合。原判決綜合卷內相關資料，說明彭萬發雖供出其毒品來
    源為陳彥學，陳彥學嗣並經新北地檢署以109年度偵字第147
    08號起訴書提起公訴，惟依上揭起訴書之記載，陳彥學係分
    別於107年9月間、同年月28至30日間及同年10月3、4日間，
    販賣甲基安非他命予彭萬發及劉誠毅，與本件原判決認定彭
    萬發於108年1月間販賣甲基安非他命予林英雄（即如原判決
    附表一編號二所示），及於107年5月間販賣甲基安非他命予
    林英雄及黃主仁（即如原判決附表三編號一、二所示）之犯
    行尚乏直接關聯，均不符合毒品危害防制條例第17條第1 項
    所規定減免其刑之要件，因而未依該規定減免其刑，已詳述
    其理由，俱有卷內相關證據資料可佐，經核於法無違。另卷
    查彭芷璇於警詢時固曾供出其毒品來源為范姜糧，但同時供
    稱：都是彭萬發去（與賣方）聯繫的，我不太清楚等語（見
    警卷第1 宗第30頁）。而彭萬發歷次供出之毒品來源，並無
    范姜糧其人；第一審依彭萬發之聲請向警方函查結果，本件
    亦無因彭萬發之供述而查獲毒品來源之其他正犯或共犯情形
    ，復經原判決援引花蓮縣警察局、花蓮縣警察局吉安分局及
    內政部警政署花蓮港務局警察總隊函文說明甚詳。另原審於
    踐行證據調查程序時，曾提示上揭警方函文並告以要旨，彭
    芷璇及其選任辯護人均表示「無意見」云云；原審審判長於
    證據調查程序結束後，尚訊問彭芷璇及其選任辯護人有無其
    他證據請求調查，仍答稱：「無」等語（見原審卷第2 宗第
    41至42頁、第45頁）。乃彭芷璇於上訴法律審之本院後，始
    提出並主張應再調查其毒品來源「范姜糧」之證據方法，並
    據以指摘原判決有應調查之證據而未予調查之違法，依上述
    說明，自非依據卷內訴訟資料執為指摘之合法上訴第三審理
    由。
五、按司法院釋字第775號解釋意旨，係謂刑法第47條第1項累犯
    加重本刑之規定，係基於累犯者有其特別惡性及對刑罰反應
    力薄弱等立法理由，惟不問情節一律加重最低本刑，於個案
    未能依刑法第59條規定酌減之情形，致生罪刑不相當或違反
    比例原則之情形時，法院就該個案應依上開解釋意旨，裁量
    是否加重最低本刑，以避免量刑過苛。而法院於審酌是否依
    累犯規定加重其刑，應依個案情節為衡量，此與刑之量定，
    同為法院依職權裁量之事項，若其所量之刑暨裁量就累犯是
    否應加重其刑時，均合於法律規定之要件與範圍，且於裁量
    權之行使無所逾越或濫用，而無明顯違背公平、比例及罪刑
    相當原則者，自不能任意指為違法而執為適法之第三審上訴
    理由。原判決已說明彭萬發前案係犯竊盜及施用毒品案件，
    與本件所犯之罪質固不相同，然其於前案執行完畢後未及 5
    年，即故意再犯本件轉讓禁藥及販賣第二級毒品罪，足認其
    對刑罰之反應力甚為薄弱，依司法院釋字第775 號解釋意旨
    ，衡酌罪刑相當及比例原則，認有依累犯規定加重其刑之必
    要，因而加重其刑，於法並無不合，自不能任意指為違法。
    彭萬發上訴意旨就原審上開量刑職權之適法行使，泛言指摘
    為違法，依上述說明，並非合法之第三審上訴理由。
六、又刑罰之量定，事實審法院本有自由裁量之權，倘量刑時係
    以行為人之責任為基礎，並審酌刑法第57條所列各款情狀，
    而所量定之刑既未逾法定刑範圍，復無違反比例、公平及罪
    刑相當原則者，自不得任意指為違法。原判決於量刑時以彭
    芷璇之責任為基礎，具體審酌其販賣第二級毒品牟利，助長
    毒品氾濫，危害社會治安非輕，其雖曾於偵查中自白本件犯
    行，但於第一審又否認犯罪，諉稱其自白係遭檢察官以不正
    方法取供云云，浪費司法資源而使法院為無益之調查，足見
    其犯後仍心存僥倖，推諉卸責，不能坦誠面對己過，態度非
    佳；惟終至原審坦承犯行，仍值肯定，及其犯罪動機、手段
    、販賣毒品之數量、素行、智識程度及家庭經濟等一切情狀
    ，就其所犯各罪分別量處如原判決附表二編號一至三、附表
    三編號一、二及附表四「本院判決主文」欄所示之刑，暨合
    併定其應執行刑為有期徒刑8年6月，既未逾越法定刑度範圍
    ，亦無違背公平、比例及罪刑相當原則之情形，核屬原審量
    刑裁量職權之適法行使。彭芷璇上訴意旨指摘原判決量刑不
    當，依上述說明，同非合法之第三審上訴理由。
七、綜上，本件上訴人等之上訴意旨均非依據卷內資料具體指摘
    原判決究有如何違背法令之情形，徒就原審採證認事及量刑
    職權之適法行使，及已於判決內明白論斷說明之事項，任意
    指摘為違法，核與法律規定得為第三審上訴理由之違法情形
    不相適合。依上揭說明，本件上訴人等之上訴均為違背法律
    上之程式，皆應予駁回。
據上論結，應依刑事訴訟法第395條前段，判決如主文。
中    華    民    國   111    年    4     月    21    日
                  刑事第一庭審判長法  官  郭  毓  洲  
                                  法  官  林  靜  芬  
                                  法  官  周  盈  文  
                                  法  官  蔡  憲  德  
                                  法  官  林  英  志  
本件正本證明與原本無異
                                  書記官
中    華    民    國   111    年    4     月    26    日